【裁判字號】    89,訴,625
【裁判日期】    891226
【裁判案由】    違反槍砲彈藥刀械管制條例
【裁判全文】
臺灣嘉義地方法院刑事判決                          八十九年度訴字第六二五號
    公  訴  人  臺灣嘉義地方法院檢察署檢察官
    被      告  甲○○
右列被告因違反槍砲彈藥刀械管制條例案件，經檢察官提起公訴（八十九年度偵字第
五九三三號），本院判決如左：
    主  文
甲○○未經許可，持有可發射子彈具有殺傷力之改造槍枝，處有期徒刑壹年貳月，併
科罰金新台幣拾萬元，罰金如易服勞役，以新台幣玖佰元即銀元佰元折算壹日，扣
案之土造霰彈長槍壹枝（槍枝管制編號0000000000號）、霰彈柒拾捌顆均
沒收；又未經許可，持有子彈，處有期徒刑月，併科罰金新台幣伍萬元，罰金如易
服勞役，以新台幣玖佰元即銀元佰元折算壹日，扣案之制式八釐米子彈陸顆沒收；
應執行有期徒刑壹年肆月，併科罰金新台幣拾肆萬元，罰金如易服勞役，以新台幣玖
佰元即銀元佰元折算壹日，緩刑年，緩刑期內付保護管束，扣案之土造霰彈長槍
壹枝（槍枝管制編號0000000000號）、霰彈柒拾捌顆、制式八釐米子彈陸
顆均沒收。
    事  實
一、甲○○於民國七十九年間，未經許可，在嘉義縣阿里山鄉山美村某處，向不詳年
    籍姓名之人，以新台幣（下同）二萬元購得具殺傷力之土造霰彈槍一枝（槍枝管
    制編號0000000000號），並將之置放於嘉義縣中埔鄉金蘭村頂山門四
    號住處內，無故持有之。又於八十四年間某日，在上開住處內發現具殺傷力之制
    式八釐米子彈六顆，竟未報繳，亦置放於同一住處，未經許可無故持有之。另於
    八十九年十月二日，向嘉義縣射擊協會領取具殺傷力之霰彈五盒，至嘉義縣中埔
    鄉射擊場射擊後，剩餘未予射擊之霰彈七十八顆，未繳還嘉義縣射擊協會，竟未
    經許可，攜回上開住處置放，復無故持有之。嗣於八十九年十月四日，經警在前
    揭住處查獲，並扣得具殺傷力之土造霰彈長槍一枝（槍枝管制編號000000
    0000號）、霰彈七十八顆、制式八釐米子彈六顆，及不具殺傷力之制式手槍
    一枝（含彈匣二個，槍枝管制編號0000000000號）、空氣槍一枝（槍
    枝管制編號0000000000號）、制式八釐米子彈一顆（欠底火皿）、彈
    頭七顆、彈殼七顆、空氣槍子彈一盒、皮帶一條。
二、案經嘉義縣警察局中埔分局報告臺灣嘉義地方法院檢察署檢察官偵查起訴。
    理  由
一、訊據被告甲○○對於右揭事實均坦承不諱（本院卷第十四頁審判筆錄），且有扣
    案之土造霰彈長槍一枝（槍枝管制編號0000000000號）、霰彈七十八
    顆、制式八釐米子彈六顆可資佐證。而上開槍、彈經送鑑驗，土造霰彈長槍一枝
    （槍枝管制編號0000000000號），係由具擊發機構之木質槍身加裝金
    屬槍管組合而成，機械性能良好，可供擊發口徑１２ＧＡＵＧＥ霰彈使用，具有
    殺傷力；霰彈七十八顆，係口徑１２ＧＡＵＧＥ之制式霰彈，具有殺傷力；制式
    八釐米子彈六顆，係口徑八釐米制式半自動手槍子彈，亦具有殺傷力，有內政部
    警政署刑事警察局八十九年十月四日刑鑑字第一四九三七○號鑑驗通知書在卷（
    偵查卷第十四頁）可參。因之，被告自白核與事實相符，事證明確，其犯行堪以
    認定。
二、核被告持有土造霰彈長槍一枝之行為，係犯槍砲彈藥刀械管制條例第十一條第四
    項之未經許可持有其他可發射子彈具有殺傷力之槍枝罪，持有霰彈七十八顆及制
    式八釐米子彈六顆之行為，均犯同條例第十二條第四項之未經許可持有子彈罪。
    被告未經許可同時持有土造霰彈槍一枝及霰彈七十八顆之行為，係以一行為觸犯
    構成要件不同之二罪名，為想像競合犯，應依刑法第五十五條規定，從一重之未
    經許可持有其他可發射子彈具有殺傷力之槍枝罪論處。又被告於八十四年間所持
    有制式八釐米子彈六顆，與七十九年間、八十九年間分別持有之上開土造霰彈長
    槍一枝及霰彈七十八顆相較，除口徑全不相容，持有時間相去數年以上，是未經
    許可持有制式八釐米子彈六顆之行為，與前開持有土造霰彈槍一枝及霰彈七十八
    顆部分之犯行，自非出於概括之犯意，亦非同一持有之行為，應予分論併罰。公
    訴人於起訴書犯罪事實欄中稱前開制式八釐米子彈六顆係一併扣案，並於證據並
    所犯法條欄中認定該批子彈無殺傷力，遂不另為不起訴處分，惟依前開鑑驗通知
    書所載，上開制式八釐米子彈六顆確具殺傷力，公訴人顯誤植鑑驗通知書之內容
    ，致認扣案之具殺傷力之制式八釐米子彈六顆為無殺傷力，從而，該部分犯行既
    經公訴人記載於犯罪事實中，應經起訴，本院得予審論，並無疑問。爰審酌被告
    因持有槍、彈之動機，犯罪之目的、手段、方法，查扣之槍、彈並無證據得認曾
    用以犯罪，對社會治安所生危害非鉅，及事後坦承犯行，態度堪稱良好等一切情
    狀，量處如主文所示之刑，並定其應執行之刑，罰金部分並諭知易服勞役之折算
    標準。另查被告未曾受有期徒刑以上刑之宣告，有臺灣嘉義地方法院檢察署刑案
    資料查註紀錄表、臺灣高等法院被告全國前案紀錄表各一份在卷（偵查卷第三頁
    ，本院卷第四頁）可參，被告事後坦認犯行，深表悔悟，此次因一時失慮，初罹
    刑典，經此之偵查審判，當知所警惕，信無再犯之虞，本院認為其所宣告之刑，
    以暫不執行為適當，並予宣告緩刑三年，緩刑期內付保護管束，以觀後效。
三、扣案之土造霰彈長槍一枝（槍枝管制編號0000000000號）、霰彈七十
    八顆、制式八釐米子彈六顆，均屬違禁物，應依刑法第三十八條第一項第一款規
    定宣告沒收。另扣案之制式手槍一枝（含彈匣二個，槍枝管制編號000000
    0000號）、空氣槍一枝（發射動能為每平方公分二點八七焦耳，槍枝管制編
    號0000000000號）、制式八釐米子彈一顆（欠底火皿）、彈頭七顆、
    彈殼七顆、空氣槍子彈一盒、皮帶一條，不具殺傷力，有卷附之前開鑑驗通知書
    及槍枝殺傷力鑑驗說明各一份可憑（偵查卷第十四頁，本院卷第六頁），並非違
    禁物，且非供本件犯罪所用，則不宣告沒收。
四、末被告雖因未經許可持有其他可發射子彈具有殺傷力之槍枝罪受有期徒刑之宣告
    ，依槍砲彈藥刀械管制條例第十九條第一項之規定，原應併諭知於刑之執行完畢
    或赦免後，入勞動場所，強制工作三年之保安處分，惟按「人民身體之自由應予
    保障，憲法第八條設有明文。限制人身自由之法律，其內容須符合憲法第二十三
    條所定要件。保安處分係對受處分人將來之危險性所為拘束其身體、自由等之處
    置，以達教化與治療之目的，為刑罰之補充制度。本諸法治國家保障人權之原理
    及刑法之保護作用，其法律規定之內容，應受比例原則之規範，使保安處分之宣
    告，與行為人所為行為之嚴重性、行為人所表現之危險性，及對於行為人未來行
    為之期待性相當。槍砲彈藥刀械管制條例第十九條第一項規定：『犯第七條、第
    八條、第十條、第十一條、第十二條第一項至第三項、第十三條第一項至第三項
    之罪，經判處有期徒刑者，應於刑之執行完畢或赦免後，令入勞動場所，強制工
    作，其期間為三年。』此項規定不問對行為人有無預防矯治其社會危險性之必要
    ，一律宣付強制工作三年，限制其中不具社會危險性之受處分人之身體、自由部
    分，其所採措施與所欲達成預防矯治之目的及所需程度，不合憲法第二十三條所
    定之比例原則。犯上開條例第十九條所定之罪，不問對行為人有無預防矯治其社
    會危險性之必要，一律宣付強制工作三年之部分，與本解釋意旨不符，應自本解
    釋公布之日起不予適用。犯該條例第十九條第一項所列舉之罪，依個案情節符合
    比例原則部分，固應適用該條例宣告保安處分；至不符合部分而應宣告保安處分
    者，則仍由法院斟酌刑法第九十條第一項規定之要件，依職權為之，於此，自無
    刑法第二條第二項之適用，亦即仍有從新從輕原則之適用。」，為司法院大法官
    會議釋字第四七一號解釋所明文。查被告前未受有期徒刑以上刑之宣告，已如前
    述，素行尚佳，難認有犯罪之習慣，又於事後坦承犯行，態度堪稱良好，衡諸上
    揭比例原則，尚無宣告保安處分即強制工作予以預防矯治之必要，附此敘明。
據上論斷，應依刑事訴訟法第二百九十九條第一項前段，槍砲彈藥刀械管制條例第十
一條第四項、第十二條第四項，刑法第十一條前段、第五十五條、第四十二條第二項
、第五十一條第五款、第七款、第七十四條第一款、第九十三條第一項、第三十八條
第一項第一款，罰金罰鍰提高標準條例第二條，現行法規所定貨幣單位折算新台幣條
例第二條，判決如主文。
本案經檢察官林俊良到庭執行職務。
中      華      民      國    八十九    年     十二     月    二十六    日
                                  臺灣嘉義地方法院刑事第三庭
                                      法  官  張  道  周
右正本證明與原本無異。
如不服本判決，應於判決送達後十日內向本院提出上訴狀( 應附繕本 )。
中      華      民      國    八十九    年     十二     月    二十六    日
                                      書記官  鄭  昭  亮
附錄本判決論罪法條全文：
槍砲彈藥刀械管制條例第十一條第四項
未經許可，持有、寄藏或意圖販賣而陳列第一項所列槍砲者，處一年以上七年以下有
期徒刑，併科新臺幣七百萬元以下罰金。
槍砲彈藥刀械管制條例第十二條第四項
未經許可，持有、寄藏或意圖販賣而陳列子彈者，處五年以下有期徒刑，併科新台幣
三百萬元以下罰金。


司法院資訊處製作；財團法人民間司法改革基金會備份。
